【裁判字號】    89,訴,129
【裁判日期】    890628
【裁判案由】    偽造貨幣
【裁判全文】
臺灣臺東地方法院刑事判決                          八十九年度訴字第一二九號
    公  訴  人  臺灣台東地方法院檢察署檢察官
    被      告  乙○○
    公設辯護人  本院公設辯護人  甲○○
右列被告因妨害國幣治罪條例案件，經檢察官提起公訴（八十九年度偵字第九九八號
），本院判決如左：
    主  文
乙○○意圖供行使之用，而偽造幣券，處有期徒刑伍年貳月。
新台幣壹仟元紙幣陸張、伍佰元紙幣捌拾貳張、未製造完成之伍佰元紙幣拾玖張、前
總統蔣中正人頭像浮水印章壹顆、彩色影印機壹台、木槌壹個、電熨斗壹具、吹風機
壹具、廣告顏料伍瓶，均沒收。
    事  實
一、乙○○意圖供行使之用，於民國八十九年五月十一日晚上起，在高雄縣鳥松鄉○
    ○村○○路一六二號其租屋處，以其於民國八十九年四月初某日，所製造預備用
    於偽造新台幣紙幣上之前總統蔣中正人頭像浮水印章一顆，及自購之彩色影印機
    一台、木槌、廣告顏料、電熨斗、吹風機等物，偽造具國幣性質之新台幣（以下
    同）一千元紙幣六張、五百元紙幣八十二張，及尚未完成之半成品五百元紙幣十
    九張。復於翌日即八十九年五月十二日晚上，偕同甫認識一星期，不知乙○○偽
    造前述紙幣之女友李惠珍，駕駛車號Ｋ三－０一五一號自小客車至台東縣境，於
    同日晚上十一時許，在台東縣台東市○○○路六五三巷二十八號前之檳榔攤，乙
    ○○持前述所偽造之五百元紙幣一張，向該檳榔攤之負責人丙○○購買五十元之
    檳榔，使丙○○陷於錯誤，除交付價值五十元之檳榔外，並找付乙○○真貨幣四
    百五十元，受有損害，乙○○行使該偽造紙幣得逞後，嗣經丙○○發現所收受之
    紙幣為偽造而報警，經警於八十九年五月十三日凌晨零時十三分許，於台東縣池
    上檢查哨前路檢查獲，當場於乙○○身上扣押一千元紙幣六張、五百元紙幣八十
    一張（含交付丙○○之偽造五百元紙幣一張後，共計八十二張），並於被告前述
    偽造處所，扣押尚未製造完成之五百元紙幣十九張，及前總統蔣中正人頭像浮水
    印章一顆、彩色影印機一台、木槌一個、電熨斗一具、吹風機一具、廣告顏料五
    瓶，供偽造紙幣之用，而製造、收受之器械原料等物。
二、案經台東縣警察局關山分局報請臺灣台東地方法院檢察署檢察官偵查起訴。
    理  由
一、訊據被告乙○○對於前述意圖供偽造之新台幣紙幣之用，而製造前總統蔣中正人
    頭像浮水印章一顆，及買受彩色影印機一台等物之事實；及意圖供行使之用，而
    偽造新台幣一千元及五百元紙幣之事實；進而持其中偽造之五百元紙幣一張買受
    檳榔，以換取真貨幣，使被害人丙○○陷於錯誤，交付檳榔及真幣而受有損害之
    事實，均坦承不諱，核與其於警訊及偵查中所述犯罪事實相符。復有證人即因被
    告行使偽造紙幣受騙之被害人丙○○，於警訊中所製作之警訊筆錄一件，敘述受
    騙經過在卷可查；另有經警當場於被告身上及被告前述租屋處所扣押之如主文所
    示之偽造紙幣，及供偽造紙幣所用，而製造或買受等器具原料等物，載有扣押物
    品清單一件附卷足證。本案除被告於警訊、偵查至本院審理中始終相符之自白外
    ，並有如前之人證、物證等足為補強證據。本案事證明確，被告應論罪科刑。
二、按台灣銀行發行之新台幣，自中央銀行委託台灣銀行代理發行後，其印鑄存儲由
    中央銀行辦理，發行費用由中央銀行負擔，發行之資產及負債均屬中央銀行，公
    私會計之處理復以新台弊計算，是新台幣自中央銀行委託台灣銀行代理發行之日
    （五十年七月一日）起，已具有妨害國幣懲治條例所稱國幣之功能，如有偽造、
    便造等行為者，亦應依該條例論科，以維護國家財政經濟上之重大利益，司法院
    大法官議決釋字第九九號解釋理由書闡明甚詳。核被告意圖供偽造之新台幣紙幣
    之用，而製造及買受包括前總統蔣中正人頭像浮水印章一顆、彩色影印機一台等
    如主文所示之物之行為，係犯刑法第一百九十九條預備偽造紙幣罪；其意圖供行
    使之用，而偽造具國幣性質及功能之新台幣一千元、五百元紙幣成品及半成品之
    行為，係分別接續犯刑法第一百九十五條第一項及第二項之偽造紙幣既遂罪及未
    遂罪，其接續行為為單純一行為，所犯為一偽造紙幣既遂罪；其進而持其中偽造
    之五百元紙幣一張買受檳榔，以換取真貨幣，使被害人丙○○陷於錯誤，交付檳
    榔及真幣而受有損害之行為，係犯刑法第一百九十六條第一項之行使偽造紙幣罪
    。所犯預備偽造紙幣罪之前階段行為，為後階段之意圖供行使之用，而偽造紙幣
    既遂罪行為所吸收，其後之行使偽造紙幣罪行為雖為後行為，惟亦為罪刑較重之
    刑法第一百九十五條第一項之偽造紙幣既遂罪所吸收，再被告相同偽造新台幣紙
    幣既遂及未遂之行為，因新台幣具國幣之性質及功能，另犯妨害國幣懲治條例第
    三條第一項、第三項之意圖供行使之用，而偽造新台幣幣券既遂及未遂罪，本罪
    為刑法第一百九十五條之罪之特別法規定，且保護法益相同，係一行為有兩種不
    同法律處罰之法條競合關係，應依特別法優於普通法原則，適用法定刑度較重之
    特別法，即妨害國幣懲治條例第三條第一項之罪論處。公訴人認被告所犯為妨害
    國幣懲治條例第三條第一項及刑法第一百九十六條第一項之罪，二罪為牽連犯之
    關係，容有誤會，另雖未引據被告另犯刑法第一百九十九條、第一百九十五條之
    罪，惟均與本院認定為有罪之部分有裁判上一罪之吸收關係及特別關係，本院自
    得審酌並為判決，附此敘明。爰審酌被告犯罪之動機、目的竟係為以偽幣換取真
    幣使用，以清償其所積欠之債務；犯罪之手段尚稱平和；偽造紙幣之數量尚非龐
    大，行使偽幣後不久即為警發現，犯罪所生之危害難謂重大；犯罪後坦承犯行，
    並協助警察機關查扣如主所示物等良好態度，量處如主文所示之刑，以示懲戒。
    再查為警查扣如主文所示新台幣一千元紙幣六張、五百元紙幣八十二張，為偽造
    之幣券，不問屬於犯人與否，應依具特別法性質之妨害國幣懲治條例第六條規定
    ，宣告均沒收，而不依刑法第二百條之普通法規定宣告沒收；又前總統蔣中正人
    頭像浮水印章一顆、彩色影印機一台、木槌一壹個、電熨斗一具、吹風機一具、
    廣告顏料五瓶，均係被告意圖供偽造紙幣之用而製造或買受之器械原料等物，應
    依刑法第二百條之規定，宣告均沒收；另被告所製造尚未完成之五百元紙幣十九
    張，因係尚未偽造完成之半成品，客觀上不足以使人誤認為真幣，自非屬妨害國
    幣懲治條例及刑法所稱之幣券、紙幣，雖無法依前述義務沒收之規定宣告沒收之
    ，惟該半成品為被告所有，供犯罪所用或供犯罪預備之物，應依刑法第三十八條
    第一項第二款之規定，宣告沒收之。
據上論斷，應依刑事訴訟法第二百九十九條第一項前段，妨害國幣懲治條例第三條第
一項、第六條，刑法第十一條前段，第二百條、第三十八條第一項第二款，罰金罰鍰
提高標準條例第一條前段，判決如主文。
本案經檢察官洪政和到庭執行職務
中    華    民    國      八十九      年      六      月      二十八    日
                                  臺灣臺東地方法院刑事庭
                                      法  官  錢  建  榮
右正本證明與原本無異。
如不服本判決，應於判決送達後十日內向本院提出上訴狀。（須附繕本）
「切勿逕送上級法院」
                                      書記官  林  建  成
中    華    民    國      八十九      年      六      月      二十九    日
刑法第二百條：
偽造、變造之通用貨幣、紙幣、銀行券，減損分量之通用貨幣及前條之器械、原料，
不問屬於犯人與否，沒之。
妨害國幣懲治條例第三條第一項：
意圖供行使之用，而偽造、變造帣者，處無期徒刑或五牛以上有期徒刑，得併科五千
元以下罰金。
妨害國幣懲治條例第六條：
犯本條例之罪者，其銀類、金類、新舊各種硬幣，偽造、變造或損毀之幣券，不論屬
於犯人與否，沒收之。


司法院資訊處製作；財團法人民間司法改革基金會備份。
